智慧財產法院民事判決
                               99年度民著上更(一)字第3號
上訴人即
附帶被上訴人　好讀出版有限公司
法定代理人    鄧茵茵 
上訴人即
附帶被上訴人　知己圖書股份有限公司
兼法定代理人  陳銘華
上訴人即
附帶被上訴人　晨星出版有限公司
兼法定代理人　陳銘民
共      同
訴訟代理人　  甘龍強律師
被上訴人即
附帶上訴人　  呂豊民 
上列當事人間侵害著作權有關財產權爭議事件，上訴人對於臺灣
高雄地方法院中華民國98年3 月4 日94年度智字第1 號第一審判
決提起上訴，被上訴人則為部分附帶上訴，經最高法院第1 次發
回更審，本院於100 年3 月10日言詞辯論終結，判決如下：
    主  文
原判決除判決確定部分外，關於(一)命上訴人好讀出版有限公司、
晨星出版有限公司、陳銘民、陳銘華連帶給付被上訴人超過新臺
幣柒萬玖仟伍佰貳拾伍元本息及其假執行之宣告；(二)命上訴人知
己圖書股份有限公司給付被上訴人超過新臺幣貳萬柒仟貳佰伍拾
伍元本息及其假執行之宣告；暨除確定部分外訴訟費用之裁判均
廢棄。
上開廢棄部分，被上訴人在第一審之訴及假執行之聲請均駁回。
上訴人其餘上訴、及附帶上訴人之附帶上訴與擴張之訴均駁回。
第一審、第二審及發回前第三審訴訟費用，除確定部分外，上訴
部分由上訴人好讀出版有限公司、晨星出版有限公司、陳銘民、
陳銘華連帶負擔十分之一，上訴人知己圖書股份有限公司負擔三
分之一，餘由被上訴人負擔，附帶上訴及擴張之訴部分由被上訴
人負擔。
    事實及理由
一、程序事項：
  (一)查上訴人好讀出版有限公司（下稱好讀公司）原法定代理人
    為上訴人陳銘華，嗣由鄧茵茵於民國99年6 月10日接任，並
    於100 年4 月12日具狀聲明承受訴訟（見本院卷第2 冊第16
    5 頁之承受訴訟聲明狀、公司登記資料），自應准許。
  (二)查被上訴人原附帶上訴聲明第2 項為「被上訴人應再連帶給
    付被上訴人新臺幣（下同）1,758,268 元。」嗣於100 年3
    月10日當庭擴張為「上訴人應再連帶給付被上訴人3,022,14
    2 元及法定利息。」（見本院卷第2 冊第154 、156 頁），
    依民事訴訟法第446 條第1 項規定，自應允許。
二、兩造之聲明及陳述如下：
  (一)被上訴人起訴主張：
    1.被上訴人為「歷代詩詞名句析賞探源初篇」、「歷代詩詞
      名句析賞探源續篇」、「歷代詩詞名句析賞探源補篇」、
      「歷代詩詞名句析賞探源合訂本（又名中國詩詞名句析賞
      辭典）」、「歷代詩詞名家名句‧名句分類辭典」之著作
      權人（下分稱詩詞初篇、續篇、補篇、合訂本及辭典）。
      嗣於71年4 月間，訴外人臺北金陵圖書股份有限公司（下
      稱金陵公司）之負責人林炎成擷取上開詩詞初篇、續篇、
      補篇中1,489 句全部抄襲，並抄襲其他無著作權之著作後
      ，改以「中國詩詞名句鑑賞大辭典」為書名出版（下稱金
      陵版），經被上訴人提出告訴，而遭判處罪刑在案。嗣林
      炎成改以訴外人金林文化事業有限公司（下稱金林公司）
      名義，並改書名為「中國詩詞名句析賞大辭典」出版，經
      被上訴人再提告訴，亦經判處罪刑確定。又訴外人中國大
      陸之內蒙古人民出版社於83年及89年將上開金陵版稍加調
      整排列方式後，逕以簡體字重製盜印，並以「中國詩詞名
      句鑑賞辭典」為書名在大陸銷售（下分稱內蒙古一、二版
      ，其中內蒙古二版係節錄內蒙古一版）。
    2.上訴人好讀出版有限公司（下稱好讀公司。法定代理人原
      為上訴人陳銘華，於99年6 月10日變更為鄧茵茵）竟自90
      年12月間起，將上開內蒙古二版改為繁體字版後重製印刷
      ，以「中國詩詞名句鑑賞辭典」為書名（下稱好讀版），
      並由上訴人知己圖書股份有限公司（下稱知己公司。法定
      代理人為上訴人陳銘華）為印刷及總經銷，在全臺各地銷
      售。又上訴人好讀公司、知己公司均為上訴人晨星出版有
      限公司（下稱晨星公司）之事業群，上訴人陳銘民、陳銘
      華係兄弟，上訴人陳銘民為上訴人晨星公司之法定代理人
      、及上訴人好讀公司與知己公司之董事，上訴人陳銘華為
      上訴人晨星公司之總經理，上訴人陳銘民、陳銘華對上開
      盜版行為均有意思之連絡及行為之分擔，自屬共同侵權行
      為。而葉孟慈為好讀版之編輯校對，亦參與盜版侵權事宜
      ，亦應連帶負責。
    3.依上訴人所出版之情況，好讀版至少應已出版印行14,000
      本，辭典部分則以4,000 本計算，以被上訴人之著作每本
      打7 折後售價364 元（合訂本）及252 元（辭典）分別減
      去成本72.7元及58.8元後，因上訴人每銷售1 本即造成被
      上訴人少銷售1 本，故被上訴人分別受有4,078,200 元（
      合訂本）及772,800 元（辭典）之損害，合計4,851,000
      元。被上訴人自得請求上訴人連帶賠償上開金額及將辭典
      之全部存書等資料燒燬，並將本件判決全文登報。倘認損
      害賠償請求權時效已消滅，被上訴人則依不當得利之規定
      ，備位請求上訴人返還其所受之利益2,521,400 元。爰依
      著作權法第88條、第88條之1 、第89條、民法第28條、第
      184 條、第185 條、第216 條、第179 條、第197 條第2
      項及公司法第23條規定，先位聲明為：(1)命上訴人及葉孟
      慈連帶給付4,851,000 元及自起訴狀繕本送達上訴人及葉
      孟慈之翌日起至清償日止，按法定利率計算之利息。(2)上
      訴人及葉孟慈應將「中國詩詞名句鑑賞辭典」之全部存書
      及電子檔、光碟、底片交由法院燒燬。(3)上訴人及葉孟慈
      應共同負擔費用，將本件民事判決全文，以電腦14級以上
      大字刊登自由時報、中國時報、聯合報、蘋果日報全國版
      頭版（含Ａ、Ｂ版）各1 天。(4)訴之聲明第1 項，請准供
      擔保宣告假執行。備位聲明則為：上訴人及葉孟慈應連帶
      給付2,521,400 元及加計自起訴狀繕本送達翌日起法定遲
      延利息。並陳明願供擔保，請准宣告假執行。
    (二)上訴人則以：其並不爭執好讀版係由上訴人好讀公司出版
      ，上訴人知己公司經銷，好讀版與金陵版之內容相同及金
      陵版有侵害被上訴人著作權部分，但上訴人係支付版費向
      內蒙古之作者取得其授權同意出版，且在當時並不知有侵
      權情事，至知悉後已通知各書店停售，並無侵害被上訴人
      著作權之意圖。縱認其有侵權情事，被上訴人之請求權時
      效亦已消滅，且被上訴人未向內蒙古一、二版為追訴，亦
      未提供上訴人比對資料，致其付費並印刷出版後遭求償，
      被上訴人亦與有過失。另被上訴人計算損害方式有誤，不
      當得利部分應以各上訴人實際所受利益為據，並非連帶負
      責等語，資為抗辯。
    (三)原審判命上訴人好讀公司、知己公司、晨星公司、陳銘民
      、陳銘華應連帶給付被上訴人3,092,732 元本息、應將如
      原判決附件所示之判決摘要內容，以電腦12級字體，在自
      由時報、中國時報、聯合報、蘋果日報等4 家報紙中擇其
      中2 家在社會版部分為刊登、應將書名為「中國詩詞名句
      鑑賞辭典」之全部存書計1,383 本及電子檔、光碟、底片
      予以燒燬，並駁回被上訴人其餘之訴，上訴人就敗訴部分
      聲明不服，提起上訴，並聲明：(一)第一審判決除已確定部
      分廢棄。(二)上廢棄部分，被上訴人於第一審之訴及假執行
      之聲請，均駁回。就被上訴人之附帶上訴，則答辯聲明：
      附帶上訴駁回。被上訴人就上訴人之上訴答辯聲明：上訴
      駁回；就其敗訴部分，則提起部分附帶上訴，聲明：(一)原
      判決不利被上訴人部分廢棄。(三)上訴人應再連帶給付被上
      訴人1,175,667 元。至被上訴人其餘敗訴部分（即請求上
      訴人連帶給付582,601 元本息，及對葉孟慈之請求）則未
      聲明不服，即告確定。
    (四)經前審（即本院98年度民著上字第10號）判決1.原判決原
      判決關於(1)命上訴人好讀公司、晨星公司、陳銘民、陳銘
      華連帶給付被上訴人超過492,880 元本息及其假執行之宣
      告；(2)命上訴人知己公司連帶給付被上訴人超過1,818,39
      0 元（依前審判決第7 至20頁第五至八項之記載，前審係
      認定上訴人知己公司應與上訴人好讀公司、晨星公司、陳
      銘民、陳銘華連帶賠償被上訴人492,880 元本息，並應返
      還被上訴人不當得利1,325,518 元，故前審判決主文第一
      (二)項始記載上訴人知己公司之給付金額為1,818,390 元）
      本息及其假執行之宣告；(3)命上訴人應將如原判決附件所
      示之判決摘要內容登報；(4)命上訴人銷燬「中國詩詞名句
      鑑賞辭典」之存書超過1,397 本部分，暨除確定部分外訴
      訟費用之裁判均廢棄。2.上訴人應將本件民事最後事實審
      判決書主文，以電腦12級字體刊登自由時報、中國時報、
      聯合報、蘋果日報社會版（Ａ版）各1 天。3.上開第1 項
      廢棄部分，被上訴人在第一審之訴及假執行之聲請均駁回
      。4.上訴人其餘上訴及附帶上訴人之附帶上訴均駁回。被
      上訴人就敗訴部分聲明不服，提起上訴，上訴人就其敗訴
      部分原未聲明不服，嗣提起附帶上訴。經最高法院就被上
      訴人所提之上訴部分，以99年度臺上字第669 號判決廢棄
      前審判決關於駁回被上訴人在第一審之訴及其附帶上訴並
      各該訴訟費用部分（即前審判決主文第(3)、(4)項），並就
      上訴人所提之附帶上訴部分，以99年度臺上字第670 號裁
      定駁回上訴人之附帶上訴，故該部分（即1.上訴人好讀公
      司、晨星公司、陳銘民、陳銘華連帶給付被上訴人492,88
      0 元本息；2.上訴人知己公司給付被上訴人1,818,390 元
      本息；3.上訴人銷燬「中國詩詞名句鑑賞辭典」之存書1,
      397 本及電子檔、光碟、底片部分；4.上訴人應將本件民
      事最後事實審判決書主文，以電腦12級字體刊登自由時報
      、中國時報、聯合報、蘋果日報社會版（Ａ版）各1 天部
      分）已告確定。
    (五)被上訴人於100 年3 月10日言詞辯論時，就其附帶上訴部
      分擴張請求上訴人再連帶給付之金額，且主張：1.被上訴
      人曾於91年10月9 日、12月5 日以存證信函向上訴人請求
      賠償，於93年5 月5 日提起刑事附帶民事起訴，經臺灣高
      雄地方法院於同年12月10日以93年度附民字第110 號違法
      判決駁回被上訴人之訴。依民法第129 條、第137 條規定
      ，本件時效自同年5 年5 日起中斷，於同年12月10日刑事
      附帶民事判決時重行起算，故被上訴人於同年12月30日提
      起本件訴訟，自無消滅時效之問題。2.好讀版侵害被上訴
      人之合訂本之重製權（即臺灣高等法院高雄分院95年度上
      更（一）字第197 號刑事判決所認定部分），且好讀版的
      目次抄襲被上訴人之辭典所選擇之歷代詩詞名家的名句及
      按詩人之朝代先後排列之內容整體，侵害其編輯著作的重
      製權，並非僅指其侵害編排列方式。3.好讀版第一刷印40
      00本，初版三刷實際印4 刷，故好讀版至少印6 刷，共14
      ,000本，扣除上訴人存書1,379 本，上訴人已銷售12,62l
      本，好讀版每銷售1 本，合訂本即減少銷售1 本，以被上
      訴人每本合訂本獲利291.3 元計算上訴人銷售利益為3,67
      6,497 元（291.3 元X12,62l 本＝3,676,497 元），扣除
      原審判決上訴人賠償金額3,092,732 元，故就合訂本部分
      ，上訴人應再連帶賠償583,765 元及利息（3,676,497-3,
      092,732 ＝583,765 ）。又好讀版每銷售1 本，辭典即減
      少銷售1 本，以被上訴人每本辭典獲利193.2 元計算上訴
      人銷售利益為2,428,377 元（193.2 元X12,62l 本＝2,42
      8,377 元），故就辭典部分，上訴人應再連帶賠償2,428,
      377 元及利息。因此，上訴人應再連帶賠償被上訴人3,02
      2,142 元（583,765 元+2,428,377元=3,022,142元）本息
      。並聲明：1.原審駁回被上訴人之訴及不利被上訴人部分
      廢棄。2.上廢棄部分，上訴人應再連帶給付被上訴人3,02
      2,142 元及法定利息。3.第2 項，願供擔保請准宣告假執
      行。4.將本件確定判決書全文刊登自由時報、聯合報、蘋
      果日報、中國時報頭版各1 天（見本院卷第2 冊第154 、
      156 頁）。上訴人就被上訴人擴張請求部分，則以：1.高
      雄地院刑事附帶民事判決並無既判力（最高法院27年上字
      第1068號判例參照），而無民法第137 條第2 項規定之適
      用，故被上訴人於92年5 月6 日所提刑事附帶民事起訴，
      未生中斷消滅時效之效。2.被上訴人辭典之編排方式，不
      具創作性，又好讀版係上訴人取得內蒙版授權後，轉為繁
      體字，並由葉孟慈編輯校訂，未曾接觸或參考金陵版或被
      上訴人之河畔版，自非抄襲，而不侵害被上訴人之著作權
      。3.好讀版僅印製發行3 刷，依法務部調查局回函，被上
      訴人以系爭書籍之印刷結果，有所差異，即主張其屬分次
      印刷而非同版次印刷云云，即非可採。4.對被上訴人擴張
      請求部分，上訴人銷售好讀版，若有侵害，不會同時侵害
      被上訴人之2 本著作，不應將合訂本及辭典均要計算。5.
      關於利潤之計算，應扣除人事管銷費用，且以稅捐核定之
      獲利率計算利潤，為最客觀合理，應依國稅局核定小額免
      用統一發票之出版業者之淨利率16% 計算等語，資為抗辯
      。
三、經查下列事實，有各該證據附卷可稽，且為兩造所不爭執，
    自堪信為真實（(一)至(五)見原審卷第4 冊第154 、161 頁。(六)
    見本院卷第1 冊第172 至175 頁）：
  (一)被上訴人為「歷代詩詞名句析賞探源初篇」、「歷代詩詞名
    句析賞探源續篇」、「歷代詩詞名句析賞探源補篇」、「歷
    代詩詞名句析賞探源合訂本（又名中國詩詞名句析賞辭典）
    」、「歷代詩詞名家名句‧名句分類辭典」（如附件一所示
    ）之著作權人（以呂自揚為筆名）。有詩詞初篇、續篇、補
    篇之內政部著作權執照在卷可稽（見原審卷第1冊第17至20
    頁），並有各該書籍在卷可憑（外放證物）。
  (二)金陵公司（法定代理人為林炎成）於71年4 月間，抄襲被上
    訴人所編著上開詩詞初篇、續篇、補篇中之1,489 句，並抄
    襲其他無著作權之著作後，以「中國詩詞名句鑑賞大辭典」
    為書名出版（即金陵版），經被上訴人提出民、刑事訴訟，
    林炎成經以違反著作權法遭判處罪刑在案，金陵公司亦應負
    損害賠償責任。林炎成又再改以第三人金林文化事業有限公
    司名義，並改書名為「中國詩詞名句析賞大辭典」出版，經
    被上訴人再提出告訴，亦經判處罪刑確定。有臺灣高雄地方
    法院（下稱高雄地院）71年度自字第561 號刑事判決、78年
    度訴字第894 號民事判決、臺灣高等法院臺南分院72年度上
    易字第900 號、臺灣高雄法院高雄分院80年度上更(一)字第13
    號刑事判決及最高法院78年度臺上字第451 號、84年度臺上
    字第2854號民事判決在卷可稽（見原審卷第1 冊第21至40、
    275 至279 、288 至308 頁、原審卷第4 冊第6 至25頁）。
  (三)知己實業股份有限公司經改名為知己圖書股份有限公司後，
    與知文企業股份有限公司合併而消滅，知文企業股份有限公
    司則為合併後存續之公司，嗣並再改名為知己圖書股份有限
    公司（下稱知己公司），並於95年3 月22日聲明承受訴訟。
    又上訴人好讀公司、知己公司均為上訴人晨星公司之事業群
    ，上訴人陳銘民、陳銘華係兄弟，上訴人陳銘民為上訴人晨
    星公司之法定代理人、及上訴人好讀公司與知己公司之董事
    ，上訴人陳銘華為上訴人好讀公司之前任法定代理人、上訴
    人知己公司之法定代理人、及上訴人晨星公司之總經理，此
    有上訴人之答辯(五)、(九)狀（見原審卷第2 冊第101 頁，原審
    卷第3 冊第211 至213 頁）、公司登記資料、變更登記表（
    見原審卷第2 冊第110 至114 、240 至242 頁，原審卷第3
    冊第231 至235 頁）、原審依職權向經濟部中部辦公室調取
    之各該公司登記資料（見原審卷第2 冊第17至21頁），及本
    院依職權調閱之各該公司登記資料（見本院卷第2 冊第163
    頁反面至164 頁）在卷可稽。
  (四)好讀版（如附件二所示）係由上訴人好讀公司出版發行，由
    上訴人知己公司印刷及總經銷，其內容係翻載自內蒙古二版
    （由簡體字轉為繁體字），內蒙古二版則係翻載自金陵版（
    由繁體字轉簡體字），有金陵版、內蒙古一、二版及好讀版
    等書籍在卷可憑（外放證物）。
  (五)上訴人陳銘民、陳銘華因出版好讀版，共同意圖營利而以重
    製之方法侵害被上訴人就詩詞合訂本之重製權，經法院依違
    反著作權法各判處有期徒刑6 月確定，並經法院命將刑事確
    定判決之主文及事實部分為登報，有臺灣高雄地方法院92年
    度自更(一)字第19號、臺灣高等法院高雄分院94年度上字第10
    4 號、95年度上更(一)字第197 號、96年度聲字第602 號、最
    高法院95年度臺上第2847號、96年度臺上字第2016號刑事判
    決及登報內容在卷可憑（見原審卷第1 冊第207 至217 頁，
    原審卷第2 冊第128 至133 頁、237 至239 頁，原審卷第3
    冊第12至18、202 至203 、236 、237 頁，原審卷第4 冊第
    81至103 頁）。
  (六)上訴人庫存之好讀版係存放於上訴人知己公司設於臺中市○
    ○區○○區○○路1 號倉庫，業經公證人於98年8 月31日清
    點數量為1,379 本，並經本院於99年9 月14日會同兩造前往
    上開倉庫確認其留存數量為1,379 本，由被上訴人隨機抽樣
    11本供鑑定之用，且所謂「同版次印刷」數量為2,000 本，
    1 次印刷2,000 本（見前審卷第275 至279 頁之公證書，本
    院卷第1 冊第172 至174 、187 至198 、205 至208 頁之勘
    驗筆錄、抽樣11本書籍照片、勘驗現場照片）。
四、本件爭點：(一)被上訴人就詩詞辭典是否享有編輯著作權？(二)
    上訴人是否侵害被上訴人就詩詞合訂本、辭典之重製權？(三)
    被上訴人得否請求上訴人連帶賠償？好讀版之印刷數量若干
    ？(四)被上訴人得否請求上訴人返還不當得利？(五)被上訴人得
    請求上訴人刊登本件民事判決之範圍及版面為何？(六)被上訴
    人得否請求上訴人銷燬好讀版之存書超過1,379 本？
五、得心證之理由：
  (一)被上訴人之詩詞辭典乃編輯著作，惟其按朝代及年代順序之
    編排方式不具創作性：
    1.查被上訴人於85年8 月出版詩詞辭典初版1 刷，此有詩詞
      辭典之版權頁附卷可稽（外放證物）。依當時有效之81年
      6 月10日修正公布著作權法第7 條規定：「（第1 項）就
      資料之選擇及編排具有創作性者為編輯著作，以獨立之著
      作保護之。（第2 項）編輯著作之保護，對其所收編著作
      之著作權不生影響。」編輯著作，必須就資料之選擇及編
      排，能表現一定程度之創意及作者之個性者，始足當之，
      若僅有收集資料之事實，而就資料之選擇、編排欠缺創作
      性時，即令投入相當時間、費用，亦難謂係編輯著作而得
      享有著作權（最高法院97年度臺上字第2488號民事判決參
      照）。另編輯著作所收編之資料，是否為著作權之標的，
      在所不問；如該資料受著作權之保護，屬既存之著作，對
      於編輯著作因就資料之選擇或編排具有創作性而獨立受著
      作權法之保護並無影響。而參諸著作權係賦予著作人一定
      時間之獨占權益，藉此提供刺激創作之誘因，進而豐富人
      類智識資產，故僅限於著作人獨立創作而具某程度創意的
      部分，始有以著作權予獨占保護之必要，故所稱「創作性
      」，固僅須具有微量之創作程度，即可受著作權之保障，
      惟所謂「創作」，係指作者自身獨立地本於一定程度之創
      意所為之人類精神上創作。
    2.被上訴人主張上訴人之好讀版「目次」侵害其詩詞辭典之
      編輯著作權云云，上訴人則辯稱該辭典之編排方式不具創
      作性等語。查詩詞辭典乃被上訴人所編著之「歷代詩詞名
      句析賞探源」一書之姊妹書，分兩部分：一為「歷代詩詞
      名家名句辭典」，二為「歷代詩詞名句分類辭典」。前者
      係將「歷代詩詞名句析賞探源」所收名句，改以中國歷代
      詩詞名家為單位，以中國歷代的詩人詞人為主體，將所有
      詩、詞、曲名句依作者年代朝代的先後排列，再將各家詩
      人的名句約略照首字筆畫排列，每則詩句皆註明其作者及
      出處原詩之詩題，此為被上訴人於詩詞辭典第3 、6 至7
      之「編序」所敘明。再觀諸詩詞辭典中「歷代詩詞名家名
      句辭典」復分為二部分：第17至35頁為「歷代詩詞名家
      名句辭典－人名索引」，先按朝代先後排列，同一朝代則
      按詩人年代先後排序各詩人之姓名，並標明各詩人之名句
      於部分所在頁碼；第35至178 頁為「歷代詩詞名家名
      句辭典－按年代排列」，先按朝代先後排列，同一朝代則
      按詩人年代先後排序各詩人之名句（如附件一所示）。觀
      其所收編之歷代詩詞名句，係於眾多詩、詞、曲選擇其中
      名句後，依年代、人名、時間先後之原則予以彙整、組合
      並編排，提供讀者一簡便快速的檢索方法。是以詩詞辭典
      包含二部分：「歷代詩詞名句之選擇」及「所選擇之歷代
      詩詞名句之編排」，就歷代詩詞名句之選擇，因被上訴人
      依其個人觀點、品鑑及喜好，自諸多作品中予以揀選，足
      以表現被上訴人之精神內涵，此部分創作乃其人格精神成
      果，固具創作性。惟被上訴人就其選擇後之歷代詩詞名句
      ，所採用按年代先後之編排方式，已見於早年著作「西洋
      傳奇故事」（69年12月初版。見本院卷第2 冊第59至64頁
      ）、「古文觀止（附：古本菜根譚）」（60年11月出版。
      見本院卷第2 冊第116 至127 頁）、「中國歷史上的名臣
      賢相」（67年5 月30日出版。見本院卷第2 冊第128 至13
      5 頁），其出版發行日期均在上訴人之詩詞辭典之前，而
      被上訴人並未提出任何證據證明此編排方式係由其獨立創
      作，故被上訴人就此編排方式，並無何創作性可言。是以
      詩詞辭典中僅就歷代詩詞名句所為之選擇具有創作性，而
      屬編輯著作。至其按朝代年代編排之方式，並非著作權保
      護之對象。
  (二)上訴人之好讀版僅侵害被上訴人之詩詞合訂本的重製權，而
    未侵害詩詞辭典之重製權：
    1.按確定判決之既判力，固以訴訟標的經表現於主文判斷事
      項為限，判決理由並無既判力，但法院於判決理由中，就
      訴訟標的以外，當事人主張之重要爭點，本於當事人辯論
      之結果已為判斷時，對此重要爭點所為之判斷，除有顯然
      違背法令，或當事人已提出新訴訟資料，足以推翻原判斷
      之情形外，應解為在同一當事人就該已經法院判斷之重要
      爭點，不得作相反之主張或判斷，始符民事訴訟上誠信原
      則（最高法院92年度臺上字第315 號、95年度臺上字第15
      74號、96年度臺上字第2745號民事判決參照）。
    2.被上訴人主張上訴人之好讀版侵害詩詞合訂本之著作財產
      權，而請求上訴人損害賠償或返還不當得利、銷燬存書、
      電子檔、光碟、底片、以及刊登判決書等語，經兩造於歷
      審攻防後，由法院審理裁判，其中上訴人連帶賠償損害49
      2,880 元本息之請求業經判決確定，是以本件訴訟標的乃
      損害賠償請求權，就此始有既判力。至上訴人侵害詩詞合
      訂本著作財產權乙節，乃持以特定本件訴訟標的之原因事
      實，雖非訴訟標的，並無既判力，惟此乃兩造歷審主張之
      重要爭點（包含上訴人是否經合法授權、有無故意或過失
      等），業經原審及前審法院本於兩造辯論之結果已為判斷
      ，而被上訴人以前審所為詩詞辭典不具創作性、部分損害
      賠償請求權罹於時效之認定、以及損害賠償、不當得利之
      計算方法有誤而提起上訴；上訴人對前審判決有關其敗訴
      部分並未提起上訴，其後始提起附帶上訴（見最高法院99
      年度臺上字第669 、670 號民事卷第156 至164 頁）。嗣
      經最高法院99年度臺上字第669 號，以前審未審酌被上訴
      人93年5 月5 日提起刑事附帶民事起訴乙情、未調查審認
      上訴人所著辭典發行前有無按朝代及個別詩人年代先後編
      排之相類似著作發行、好讀版三刷究為三版或四版、前審
      判決主文與理由有關上訴人知己公司所應返還不當得利金
      額之記載矛盾為由，廢棄部分前審判決（即前審判決主文
      第(3)、(4)項部分）。於本院審理時，上訴人僅持歷審所提
      之證據，仍辯稱上訴人業經合法授權，且無故意或過失云
      云，並未提出新訴訟資料，足以推翻前審判決有關好讀版
      侵害詩詞合訂本著作權之判斷，亦無何顯然違背法令之情
      形，則上訴人就此部分侵害著作權之爭點，不得再事爭執
      。
    3.被上訴人主張侵害詩詞辭典者，乃好讀版之「目次」。以
      「今人不見古時月，今月曾經照古人」之名句為例，詩詞
      辭典將之編排於【歷代詩詞名家名句辭典－按年代排列】
      第46至100 頁之【唐朝】中第52頁（如附件一所示）。而
      好讀版之內容包含「目次」（第3 至45頁）、「內文」（
      第46至609 頁）與「索引」第611 至651 頁）：「內文」
      乃各該詩詞名句及其解說內容，以詩詞名句為標題，收錄
      詩詞全文及解說；「目次」則將所收錄的詩詞名句按朝代
      及作者年代依序編排，附加所在頁碼，以供讀者查詢閱覽
      （如附件二所示）。至「今人不見古時月，今月曾經照古
      人」之名句，好讀版之「目次」將【唐朝】名句編排於第
      7 至21頁，此名句位於第10頁，其名句、詩詞原文及其解
      說則在第141 頁。此種按朝代及年代順序之編排方式固與
      被上訴人之詩詞辭典類似，惟如前所述，此乃習見之編排
      方式，非屬詩詞辭典具創作性之部分，自非屬著作權保護
      之範圍，難認好讀版之「目次」所採按朝代順序編排詩詞
      名句之方式，侵害被上訴人詩詞辭典之編輯著作權。
  (三)損害賠償：
    1.本件應適用之法律規範：
      (1)被上訴人主張上訴人之好讀版侵害其著作權，而好讀版
        係於90年12月30日初版，於91年3 月30日初版三刷，且
        被上訴人於92年4 月28日仍得向上訴人知己公司直接購
        得好讀版，嗣上訴人知己公司於同年6 月6 日發函通知
        各書局有關該公司停止發行好讀版並回收已售出書籍，
        此有統一發票、函文附卷（見原審卷第1 冊第44、162
        至163 頁反面）及好讀版（外放證物）附卷可參。是以
        被上訴人所指上訴人好讀版之侵權期間為90年12月30日
        至92年6 月6 日止。是以被上訴人之著作權是否受到侵
        害，應以當時有效之90年11月12日修正公布之著作權法
        ，及91年6 月26日修正公布之民法為法規依據。
      (2)按因故意或過失不法侵害他人之著作財產權者，負損害
        賠償責任，數人共同不法侵害者，連帶負賠償責任，90
        年11月12日修正公布之著作權法第88條第1 項定有明文
        。又侵害著作財產權之損害賠償請求權，自請求權人知
        有損害及賠償義務人時起2 年間不行使而消滅，同法第
        89條之1 第1 項、91年6 月26日修正公布之民法第197
        條第1 項前段分別定有明文。又損害賠償之義務人，因
        侵權行為受利益，致被害人受損害者，於時效完成後，
        仍應依關於不當得利之規定，返還其所受之利益於被害
        人，同法第197 條第2 項亦有明文。又消滅時效，自請
        求權可行使時起算，以不行為為目的之請求權，自為行
        為時起算（同法第128 條規定參照）。消滅時效，因左
        列事由而中斷：一請求，二承認，三起訴（同法第129
        條第1 項規定參照）。時效因請求而中斷者，若於請求
        後6 個月內不起訴，視為不中斷（同法第130 條規定參
        照）。時效因起訴而中斷者，若撤回其訴，或因不合法
        而受駁回之裁判，其裁判確定，視為不中斷（同法第13
        1 條規定參照）。（第1 項）時效中斷者，自中斷之事
        由終止時，重行起算，（第2 項）因起訴而中斷之時效
        ，自受確定判決，或因其他方法訴訟終結時，重行起算
        （同法第137 條第1 、2 項規定參照）。
      (3)次按侵權行為損害賠償請求權之消滅時效，所謂知有損
        害，非僅指單純知有損害而言，其因而受損害之他人行
        為為侵權行為，亦需一併知之，若僅知受損害及行為人
        ，而不知其行為之為侵權行為，則無從本於侵權行為請
        求賠償，時效即無從進行（最高法院46年臺上字第34號
        判例參照）。又民法第197 條所謂知有損害，即知悉受
        有何項損害而言，至對於損害額則無認識之必要，故以
        後損害額變更而於請求權消滅時效之進行並無影響；另
        關於侵權行為損害賠償請求權之消滅時效，應以請求權
        人實際知悉損害及賠償義務人時起算，非以知悉賠償義
        務人因侵權行為所構成之犯罪行為經檢察官起訴，或法
        院判決有罪為準（最高法院49年臺上字第2652號、72年
        臺上字第738 號判例參照）。
      (4)復按加害人持續為侵權行為者，被害人之損害賠償請求
        權亦陸續發生，其請求權消滅時效期間應分別自其陸續
        發生時起算（最高法院95年度臺上字第736 、1177、24
        80號、96年度臺上字第2146號民事判決要旨參照）。又
        民法第197 條第1 項所稱「自請求權人知有損害時起」
        之主觀「知」的條件，如係一次之加害行為，致他人於
        損害後尚不斷發生後續性之損害，該損害為屬不可分（
        質之累積），或為一侵害狀態之繼續延續者，固應分別
        以被害人知悉損害程度呈現底定（損害顯在化）或不法
        侵害之行為終了時起算其時效。惟加害人之侵權行為係
        持續發生（加害之持續不斷），致加害之結果（損害）
        持續不斷，若各該不法侵害行為及損害結果係現實各自
        獨立存在，並可相互區別（量之分割）者，被害人之損
        害賠償請求權，即隨各該損害不斷漸次發生，自應就各
        該不斷發生之獨立行為所生之損害，分別以被害人已否
        知悉而各自論斷其時效之起算時點，始符合民法第197
        條第1 項規定之趣旨，且不失該條為兼顧法秩序安定性
        及當事人利益平衡之立法目的（最高法院94年度臺上字
        第148 號民事判決參照）。
      (5)另按不當得利返還請求權與損害賠償請求權，法律上之
        性質雖有未同，但兩者訴訟上所據之事實如屬同一，則
        原告起訴時雖係基於侵權行為之法律關係，然在訴訟進
        行中於他造為時效之抗辯後，亦不妨再基於不當得利之
        請求權而為主張（最高法院56年臺上字第3064號判例參
        照）。
    2.被上訴人係主張上訴人自90年12月間起陸續重製印刷及銷
      售好讀版而持續侵害其著作權，則上訴人各該不法侵害行
      為及損害係現實各自獨立存在，且可相互區別，被上訴人
      之損害賠償請求權，亦隨各該損害不斷漸次發生，自應就
      各該不斷發生之獨立行為所生之損害，分別以被上訴人已
      否知悉而各自論斷其時效之起算時點。
    3.好讀版印刷及銷售之數量（如附表所示）：
      (1)就好讀版之印刷總數，被上訴人主張上訴人共發行一版
        三刷，且三刷部分因有3 種不同紙質及4 種裝訂方式，
        故三刷應以4 次計算，再以1 版1 刷時之數量為4,000
        本，其餘5 次印刷每次為2,000 本計算，好讀版總計印
        刷數量應為14,000本云云。上訴人則辯稱其每次僅印刷
        2,000 本，以一版三刷計算僅為6,000 本等語。
      (2)初版一刷及二刷：
        查好讀版係於90年12月30日初版，於91年3 月30日初版
        三刷，此觀好讀版之版權頁（外放證物）自明，應認於
        91年3 月30日三刷前（即90年12月30日至91年3 月29日
        ），上訴人業已將初版一刷及二刷所重製之好讀版銷售
        完畢。被上訴人雖主張好讀版初版一刷之數量為4,000
        本，並提出中華民國圖書出版事業協會之函文（見原審
        卷第1 冊第28至29頁）、內蒙版第一、二版為10,000套
        、10,000本、金陵版每刷3,000 本乙節為據。查上訴人
        對於其每次印刷數量為2,000 本之事實並不爭執（見前
        審卷第217 頁），且兩造於本院審理時均不爭執所謂「
        同版次印刷」數量為2,000 本，1 次印刷2,000 本（見
        本院卷第1 冊第174 頁之勘驗筆錄）。且經核上開函文
        內容係就一般出版發行之印刷情形為說明，且該函文記
        載初版第1 刷數量平均為3,000 本至4,000 本，再刷則
        為1,000 本至3,000 本，由於被上訴人並未提出其他證
        據可供佐證，且本件已有內容實質近似之被上訴人的詩
        詞合訂本在市面銷售，上訴人應不致於第1 次印刷時即
        印刷發行最高數量4,000 本。至內蒙版、金陵版與本件
        好讀版之出版時間、地區並不相同，自無從以內蒙版、
        金陵版推論好讀版之印刷數量。故好讀版每次之印刷數
        量應為2,000 本，初版一刷、二刷各2,000 本，且於91
        年3 月30日三刷前即已銷售完畢。
      (3)初版三刷：
        兩造有爭執者為好讀版初版三刷究為同版次或不同版
          次印刷？經查好讀版初版三刷之蝴蝶頁有3 種不同之
          紙質，此為上訴人所不爭執（見前審卷第217 頁），
          經審酌一般印刷係採機器一貫作業方式，上訴人應不
          可能在同一刷之2,000 本內採不同之紙質，而應以係
          不同之刷次較符常情。又好讀版於90年12月30日至91
          年3 月39日止短短3 個月間即已售罄二刷（共4,000
          本）之數量，並於同年3 月30日印刷第三刷，且上訴
          人知己公司於92年6 月6 日發函通知各書局有關該公
          司停止發行好讀版並回收已售出書籍（見原審卷第1
          冊第162 至163 頁之函文），而目前好讀版之存書尚
          有1,379 本（見前第三(六)項所述），卷內並無印刷日
          期在後之證據資料，應認好讀版初版三刷應以3 次分
          別各印行2,000 本、共6,000 本較為可採。
        被上訴人雖主張三刷應以4 次計算，並提出好讀本初
          版三刷實物及中華民國圖書出版事業協會96年2 月15
          日函覆之鑑定報告為據。惟上訴人否認上開鑑定報告
          內容之真正，且此乃被上訴人自行檢送好讀版委託該
          協會鑑定，而未經法院、上訴人確認該送鑑標的，是
          以上開鑑定報告僅得認係被上訴人所提出之私文書，
          自應由被上訴人依法舉證證明其內容之真正性。原審
          曾囑託法務部調查局（下稱調查局）鑑定（見原審卷
          第3 冊第256 至257 頁），經調查局於96年8 月20日
          函覆稱：所送資料由於真品與疑品之標的不明，無法
          鑑定，如需再鑑定，請確認何者為待鑑檢品，並提供
          與待鑑檢品屬同一印樣、年份、排版型式之不爭執樣
          本（即真品）原件等語（見前審卷第3 冊第276 頁）
          。復經本院將被上訴人所提出之好讀版10本、及99年
          9 月14日隨機抽樣之好讀版11本（其中編號H 為90年
          12月30日初版，其餘10本為91年3 月30日初版三刷）
          ，囑託調查局鑑定上開書籍究為同版次或不同版次印
          刷？如為不同版次印刷，係分幾次印刷、何本書籍係
          同一版次印刷？並詢問有關書衣（彩色外包書皮部分
          ）、封面、扉頁（蝴蝶頁）、內頁正文、日文用紙等
          問題，並敘明兩造係爭執待鑑定物究為同版次或不同
          版次印刷，本件並非印刷真品、疑品之問題，並無所
          謂「與待鑑檢品屬同一印樣、年份、排版型式之不爭
          執樣本（即真品）原件」，請直接就待鑑定物之印刷
          版次進行鑑定（見本院卷第1 冊第201 至202 頁）。
          經調查局函覆稱：本件送鑑資料係屬由平印設備複製
          原稿圖文之一般商業印刷成品，與該局主要受驗之安
          全文件檢品不同，由於目前一般商業印刷品品質之評
          定並無國家標準可供依循，且客戶認定要求不一，再
          加上各印刷廠之印製過程，如分色、製版、修色、色
          版套準、晒版、供紙系統、印墨濃度（不均、不當、
          前後不一）、網點面積、裁切裝訂等，其成本控制與
          品質檢核亦不同，故囑驗送鑑資料是否為同版次印刷
          或分次印刷，難以鑑定等語（本院卷第1 冊第209 頁
          ）。此外，被上訴人所提出編號C 、D 之好讀版的蝴
          蝶頁紙質相同，僅切口刀痕不同，此為被上訴人所不
          爭（見前審卷第218 頁），然書籍印刷過程接觸裁刀
          之位置或有不同，而造成切口刀痕之差異，亦非不可
          能之事，則被上訴人既未提出其他證據加以佐證，尚
          難僅憑切口刀痕不同，即據以推論編號C 、D 之好讀
          版係不同刷次。
        上訴人雖辯稱其係為節省成本而購買不同之庫存紙為
          印刷，並提出購買憑證為據。然此憑據僅足為其有購
          買上開紙張之證明而已，尚難即據以認定在初版三刷
          時即係其所陳稱之印刷方式，且初版三刷之蝴蝶頁紙
          質既有上述不同方式，且斯時好讀版之銷售情況良好
          ，業如前述，故上訴人此部分抗辯，難為其有利之認
          定。至上訴人雖聲請訊問證人洪煥棠（本院卷第1 冊
          第161 至162 、217 至218 頁），惟上訴人於原審審
          理時對於好讀版係由知文企業股份有限公司（即知己
          公司之前身，見第三(三)項所述）所印刷製作乙情並不
          爭執（見原審卷第2 冊第23、243 頁），卻於本院審
          理時改稱好讀版係由經營丰億製本廠之洪煥棠所承作
          裝訂云云，顯不可採。而本件參酌上開情事，足堪認
          定初版三刷之印製數量，故無訊問洪煥棠之必要，附
          此敘明。
        好讀版於91年3 月30日印製之初版三刷共6,000 本，
          而被上訴人於92年4 月28日仍得向上訴人知己公司直
          接購得好讀版，而上訴人知己公司係於同年6 月6 日
          始發函通知各書局有關該公司停止發行好讀版並回收
          已售出書籍之情事，尚有存書之數量為1,379 本，已
          於前述。則91年3 月30日印製起至92年6 月6 日回收
          止（共1 年2 月8 日，計十四又三十分之八個月），
          上訴人實際銷售之數量為4,621 本（6,000-1,379=4,
          621 ）。因兩造均未提出證據證明確切之銷售時間及
          數量，是以初版三刷所印製之好讀版的銷售時間及數
          量應於上開期間平均計算，每月平均銷售323.8 本（
          4,621 本÷(14+8/30) 個月=323.8本）。而被上訴人
          於91年10月9 日、12月5 日委託律師以存證信函向「
          晨星事業群」、陳銘民、好讀公司、知己公司主張好
          讀版侵害其合訂本之著作權（見原審卷第1 冊第148
          至150 、153 至157 頁），以此二時點分別推算各時
          段之銷售數量如下：
          A 、91年3 月30日至同年10月9 日（六又三十分之十
              個月）：2,051 本【323.8 本×(6+10/30) 個月
              =2,051 本】。
          B 、91年10月10日至12月5日：605本【323.8本×(1+
              26/30)個月=605本】。
          C 、91年12月6 日至92年6 月6 日：1,965 本【323.
              8 本×(6+2/30)個月=1,965本】。
    4.被上訴人就上訴人印製、銷售初版一刷、二刷、三刷A 部
      分（2,051 本）之損害賠償請求權已罹於時效：
      (1)查好讀版係於90年12月30日初版，於91年3 月30日初版
        三刷，且卷內並無印刷日期在後之證據資料，足見於91
        年3 月30日三刷前（即90年12月30日至91年3 月29日）
        ，上訴人業已將初版一刷及二刷所重製之好讀版共4,00
        0 本銷售完畢且損害已發生。另初版三刷於91年3 月30
        日印製起至92年6 月6 日回收止，實際銷售4,621 本，
        以被上訴人於91年10月9 日、12月5 日委託律師寄發存
        證信函分別推算各時段之銷售數量（如前第五(三)3.(3)
        項所述），其中同年3 月30日至同年10月9 日已銷售2,
        051 本完畢且損害已發生（即A 部分）。
      (2)被上訴人於91年9 月7 日向天恩書報社購得好讀版，旋
        即於同年10月9 日及同年12月5 日委託律師以存證信函
        向「晨星事業群」、陳銘民、好讀公司、知己公司主張
        好讀版侵害其合訂本之著作權（見原審卷第1 冊第45、
        148 至150 、153 至157 頁之發票及存證信函），堪認
        被上訴人於同年10月9 日寄發存證信函時即已知悉初版
        一刷、二刷、三刷A 部分損害及賠償義務人為上訴人，
        而符合侵權行為請求權時效起算之要件。
      (3)被上訴人雖於91年12月5 日再寄存證信函（請求），惟
        並未於91年6 月26日修正公布之民法第130 條所定之6
        個月內起訴，即不生中斷時效之效力（即時效繼續進行
        ），其時效時間應於93年9 月7 日屆滿。嗣被上訴人於
        同年5 月5 日對上訴人及知文企業股份有限公司（下稱
        知文公司）提起附帶民事訴訟（見高雄地院93年度附民
        字第110 號刑事卷《下稱附民卷》第2 至13頁），上訴
        人於同年月6 日、12日收受附帶民事訴訟之起訴狀繕本
        （見附民卷第13、27至28頁），經高雄地院於同年12月
        10日以上訴人無罪而駁回其訴，亦即被上訴人之訴因不
        合法而受駁回之判決確定，則其請求權時效依同法第13
        1 條規定視為不中斷，縱將被上訴人於其提出訴狀於法
        院並送達於上訴人時，可解為已對於上訴人為履行之請
        求，惟被上訴人遲至於同年12月30日始提起本件民事訴
        訟，並未於同法第130 條所定之6 個月內另行起訴者，
        無法視為時效於訴狀送達時中斷（最高法院62年度臺上
        字第2279號、71年度臺上字第1788號判例參照）。故被
        上訴人已逾同法第197 條第1 項所定2 年時效，上訴人
        以時效抗辯，自屬有據。而被上訴人就初版一刷、二刷
        、三刷A 部分之請求權縱已逾2 年之消滅時效，然依同
        法第197 條第2 項規定，被上訴人仍得依不當得利規定
        ，請求上訴人返還其所受利益。
    5.被上訴人就上訴人印製、銷售初版三刷B 部分（605 本）
      之損害賠償請求權已罹於時效：
      (1)初版三刷於91年10月10日至12月5 日已銷售605 本完畢
        且損害已發生（即B 部分，如前第五(三)3.(3)B 項所述
        ），而被上訴人於同年同年12月5 日委託律師以存證信
        函向「晨星事業群」、陳銘民、好讀公司、知己公司主
        張好讀版侵害其合訂本之著作權，堪認被上訴人於同年
        12月5 日寄發存證信函時即已知悉B 部分損害及賠償義
        務人為上訴人，而符合侵權行為請求權時效起算之要件
        。
      (2)惟被上訴人並未於6 個月內起訴，即不生中斷時效之效
        力（即時效繼續進行），其時效時間應於93年12月5 日
        屆滿。嗣被上訴人於同年5 月5 日對上訴人及知文公司
        提起附帶民事訴訟，上訴人於同年月6 日、12日收受附
        帶民事訴訟之起訴狀繕本，經高雄地院於同年12月10日
        以上訴人無罪而駁回其訴，其請求權時效視為不中斷，
        縱將被上訴人於其提出訴狀於法院並送達於上訴人時，
        可解為已對於上訴人為履行之請求，惟被上訴人遲至於
        同年12月30日始提起本件民事訴訟，並未於6 個月內另
        行起訴，無法視為時效於訴狀送達時中斷。故被上訴人
        已逾2 年時效，上訴人以時效抗辯，自屬有據。而被上
        訴人就初版三刷B 部分之請求權仍得依不當得利規定，
        請求上訴人返還其所受利益。
    6.被上訴人就上訴人印製、銷售初版三刷C 部分（1,965 本
      ）之損害賠償請求權未罹於時效：
      初版三刷於91年12月6 日至92年6 月6 日已銷售1,965 本
      完畢且損害已發生（即C 部分，如前第五(三)3.(3)C 項所
      述），而被上訴人於93年5 月5 日對上訴人及知文公司提
      起附帶民事訴訟，以此認定被上訴人斯時知悉此部分損害
      ，而起算請求權消滅時效。上訴人於同年月6 日、12日收
      受附帶民事訴訟之起訴狀繕本，經高雄地院於同年12月10
      日以上訴人無罪而駁回其訴，其請求權時效視為不中斷，
      縱將被上訴人於其提出訴狀於法院並送達於上訴人時，可
      解為已對於上訴人為履行之請求，惟被上訴人於同年12月
      30日始提起本件民事訴訟，並未於6 個月內另行起訴，無
      法視為時效於訴狀送達時中斷。然被上訴人已於同年12月
      30日提起本件民事訴訟，應認尚未逾2年請求權時效。
    7.至被上訴人之下列主張，委無可採：
      (1)被上訴人主張92年5 月6 日始知悉上訴人陳銘華共同侵
        權，且斯時方知上訴人晨星公司、知己公司與陳銘華為
        侵害著作財產權之共犯，且上訴人之侵害行為係92年6
        月9 日始發函停止銷售（按應係92年6 月6 日之誤），
        且同年月19日仍可購得好讀版，因認本件無二年消滅時
        效之適用云云。
        然被上訴人於91年9 月7 日向天恩書報社購得好讀版
          ，自好讀版之版權頁即可知悉發行及總經銷之公司分
          別為好讀公司及知己公司，其復於同年10月9 日委託
          律師以存證信函向「晨星事業群」、陳銘民、好讀公
          司、知己公司主張好讀版侵害其合訂本之著作權，顯
          見被上訴人已知悉好讀公司及知己公司為晨星公司事
          業群，並知悉晨星公司之法定代理人為陳銘民，衡情
          其自無不知斯時好讀公司及知己公司法定代理人為陳
          銘華而為賠償義務人之理。至上訴人雖係於92年6 月
          6 日始停止銷售好讀版，然本件損害係不斷漸次發生
          ，自無從以是日為時效之起算時點。
        又查被上訴人雖於92年6 月19日向開卷田文化圖書股
          份有限公司（下稱開卷田公司）購得好讀版（見原審
          卷第1 冊第44頁），然斯時上訴人業已將該好讀版售
          予開卷田公司，上訴人之侵害行為已完成，自不得以
          開卷田公司出售予第三人之時間作為時效之起算時點
          。
      (2)被上訴人主張其於93年5 月5 日提起刑事附帶民事訴訟
        ，依民法第129 條、第137 條規定，時效中斷，經高雄
        地院於同年12月10日駁回其訴，時效改自該訴訟終止日
        重行起算，而被上訴人於同年月30日提起本件訴訟，未
        逾時效云云。然93年5 月5 日刑事附帶民事訴訟之提起
        固可中斷時效，惟高雄地院係以上訴人無罪而駁回其訴
        ，其請求權時效依同法第131 條規定視為不中斷，自不
        符合同法第137 條第2 項「時效因起訴而中斷」之要件
        。故被上訴人此部分主張，顯有誤解。
    8.損害賠償之範圍：
      (1)按90年11月12日修正公布之著作權法第88條第2 項第1
        款規定，侵害他人之著作財產權之損害賠償，被害人得
        依下列規定擇一請求：(1)依民法第216 條之規定請求。
        但被害人不能證明其損害時，得以其行使權利依通常情
        形可得預期之利益，減除被侵害後行使同一權利所得利
        益之差額，為其所受損害。
      (2)如前所述，被上訴人就上訴人印製、銷售初版三刷C 部
        分（1,965 本）之損害賠償請求權尚未罹於時效。又查
        被上訴人之合訂本在上訴人侵權期間之定價為520 元，
        此有該書籍在卷可稽，而依圖書出版事業之商業交易習
        慣，各書局出版社發行圖書係以定價之7 折批發零售，
        此有中華民國圖書出版事業協會93年4 月28日函為證（
        見原審卷第1 冊第29頁），是以被上訴人主張合訂本之
        批價為520 元打7 折，尚非無據。該書經打7 折後售價
        為364 元，其用紙費為26.5元、製版費為1.8 元、印刷
        費為6.8 元、裝訂費為32.6元、運費為5 元，合計為72
        .7元，業據被上訴人提出印刷製版報價證明、印刷費用
        報價證明、裝訂報價證明書、購紙證明等件為證（見前
        審卷第101 至106 頁），且為上訴人所不爭（見前審卷
        第198 頁），則扣除上開成本後，被上訴人每本所失利
        益為291.3 元，而上訴人91年12月6 日至92年6 月6 日
        銷售之數量為1,965 本，故被上訴人此部分因上訴人共
        同侵害著作財產權之行為，致其預期利益之所受損失為
        572,405 元（291.3 元×1,965 本=572,405元，元以下
        四捨五入），被上訴人請求上訴人連帶賠償，並加計遲
        延利息，即無不合。
      (3)至上訴人雖主張被上訴人與往來廠商之折扣為5.5 折，
        然上訴人所提出之98年應付帳款明細表，雖其上有「河
        畔」、「折扣6 折」、「付現金票改55折」等記載（見
        前審卷第230 頁），然其並無廠商名稱之記載，亦無進
        出貨內容及數量之記載，尚難憑此認定被上訴人銷售合
        訂本之折扣為5. 5折。至上訴人雖提出之合訂本成本分
        析表（見前審卷第232 頁），並主張被上訴人之印刷成
        本費用尚有封面設計、版型設計、打字排版、校稿費等
        費用，每本應為101.82元云云，惟上訴人既主張其印刷
        好讀版之成本每本為77.7元（見前審卷第231 頁），而
        合訂本已出版發行達20年以上（第一版第一刷為73年2
        月，93年9 月時則為第八版第十一刷），業如前述，自
        不須重新打字排版或校稿，倘其未更換設計，亦不須另
        支出封面或版型設計費，是以被上訴人印刷合訂本之成
        本費用顯然應低於上訴人印刷好讀版之成本費用，是以
        上訴人主張合訂本之成本應加計上開費用云云，即非可
        採。
  (四)不當得利：
    1.如前所述，被上訴人就上訴人印製、銷售初版三刷初版一
      刷、二刷、三刷A 、B 部分（2,051 本、605 本）之損害
      賠償請求權已罹於時效，惟得依不當得利規定，請求返還
      其所受利益。而好讀版係由上訴人知己公司負責經銷予各
      書局及消費者，此有版權頁及訂購清單附卷可按（見原審
      卷第1 冊第30、44頁反面、46頁），是以直接因銷售好讀
      版而有利得者，應為上訴人知己公司。至於好讀版雖係由
      上訴人好讀公司所發行，而上訴人好讀公司及知己公司均
      為上訴人晨星公司之事業群，陳銘民、陳銘華復係上開公
      司之代表人，然就上訴人好讀公司、晨星公司、陳銘民、
      陳銘華因銷售好讀版之實際個別獲利金額為若干，被上訴
      人並未提出任何證據予以證明，應認僅上訴人知己公司應
      依不當得利之法律關係返還銷售好讀版所獲得之利益予被
      上訴人。
    2.上訴人知己公司自90年12月30日至12月5 日銷售好讀版初
      版一刷、二刷、三刷A 、B 部分之數量共6,656 本（2,00
      0+2,000+2,051+605=6,656 ），已如前述。而好讀版每本
      定價雖為450 元，然其實際銷售予消費者之金額為269 元
      ，此有前揭統一發票可參，並為被上訴人於本院審理時所
      自陳（見本院卷第2 冊第154 頁），即應以每本269 元計
      算其利得。又上訴人知己公司主張其印刷好讀版之成本為
      77.7 元 （見前審卷第231 頁），被上訴人雖主張好讀版
      之印刷成本僅為29.2元，並提出中華民國圖書出版事業協
      會96年2 月15日函為據（見前審卷第247 頁），然中華民
      國圖書出版事業協會上開函文僅記載紙張費用為29.2元，
      而未包括製版、印刷、裝訂等費用，經參酌被上訴人印刷
      合訂本之成本合計為72.7元，而上訴人尚須另支出封面設
      計、版型設計、打字排版、校稿費等費用，上訴人知己公
      司主張其印刷好讀版之每本成本為77.7元，堪予採信。則
      上訴人知己公司因銷售好讀版所獲得之利益每本為191.3
      元（269-77.7=191.3），合計為1,273,293 元（191.3 元
      ×6,656 本=1,273,293元，元以下四捨五入）。故被上訴
      人依不當得利之法律關係請求上訴人知己公司返還上開所
      受利益。
  (五)銷燬及登報部分：
    1.按90年11月12日修正公布之著作權法第88條之1 規定：「
      依第84條或前條第1 項請求時，對於侵害行為作成之物或
      主要供侵害所用之物，得請求銷燬或為其他必要之處置。
      」第89條規定：「被害人得請求由侵害人負擔費用，將判
      決書內容全部或一部登載新聞紙、雜誌。」
    2.查上訴人目前仍持有1,379 本之好讀版初版三刷，已於前
      述，故被上訴人據以請求上訴人應將好讀版之上開存書及
      電子檔、光碟、底片予以燒燬，於法有據。至被上訴人於
      聲明中表示請求將上開物品「交由法院」燒燬，惟銷燬請
      求權係行為請求權，嗣本件民事判決確定後，自得由執行
      法院依強制執行法之規定命債務人（即上訴人）履行或代
      履行，自無於主文中宣示之必要，併此敘明。而被上訴人
      請求燒燬存書1,383 本，就逾1,379 本部分，即屬無據。
    3.次查被上訴人以上訴人之好讀版侵害其著作財產權，依90
      年11月12日修正公布之著作權法第89條規定，請求被上訴
      人負擔費用刊登本件民事判決書，即屬有據。上訴人雖辯
      稱登報之目的在於回復被上訴人之名譽，而刑事判決業已
      登報，並無再將民事判決登報之必要云云。然90年11月12
      日修正公布之著作權法第89條及第99條分別就侵害著作權
      之民事判決、刑事判決登報予以規定，則上訴人所辯即與
      法不符。爰審酌上訴人侵權之行為已於92年6 月6 日即已
      終止，並發函通知各大書局回收所銷售之好讀版，已如前
      述，業已避免被上訴人所生損害予以擴大，且上訴人業已
      將相關刑事判決之主文及事實登報，足使公眾知悉渠等侵
      害被上訴人著作財產權之行為，對被上訴人聲譽所受損害
      已有相當填補之作用，應以將本件最後事實審民事判決書
      主文，以電腦12級字體刊登自由時報、中國時報、聯合報
      、蘋果日報社會版（A 版）各1 天之方式為適當。被上訴
      人請求將本件確定判決書全文刊登自由時報、聯合報、蘋
      果日報、中國時報頭版各1 天，逾此範圍之請求，不應准
      許。
六、綜上所述，被上訴人本於90年11月12日修正公布之著作權法
    第88條第1 項、民法第28條規定，先位請求上訴人連帶給付
    572,405 元，及自起訴狀繕本送達翌日即94年1 月7 日起，
    至清償日止按週年利率5%計算之利息，且依不當得利法則，
    備位請求上訴人知己公司給付1,273,293 元，及自起訴狀繕
    本送達翌日即94年1 月7 日起，至清償日止按週年利率5%計
    算之利息，再依同法第88條之1 、第89條請求上訴人登報（
    如前第五(五)3.項所述）及將好讀版之全部存書、電子檔、光
    碟、底片予以銷燬，均有理由，應予准許，逾此所為請求，
    應予駁回。故上訴人好讀公司、晨星公司、陳銘民、陳銘華
    應連帶給付被上訴人572,405 元本息；上訴人知己公司應給
    付被上訴人1,845,698 元本息（572,405+1,273,293=1,845,
    698 ），就其中572,405 元本息部分，上訴人知己公司應與
    上訴人好讀公司、晨星公司、陳銘民、陳銘華負連帶給付責
    任；另上訴人應將刊登本件判決書及銷燬存書1,379 本、電
    子檔、光碟、底片。原審就超過上開應准許部分，為上訴人
    敗訴判決，並就金錢給付敗訴部分為假執行宣告，自有未洽
    ，且原判決主文第一(二)項命上訴人登報之附件內容，部分與
    本院認定結果有所不同，復未諭知刊登之期間，即有不當，
    上訴意旨指摘原判決此部分不當，聲明廢棄改判，為有理由
    。而關於命上訴人好讀公司、晨星公司、陳銘民、陳銘華連
    帶給付492,880 元本息，命上訴人知己公司給付1,818,390
    元本息，以及命上訴人刊登本件判決書與銷燬存書1,379 本
    、電子檔、光碟、底片部分業已確定（如前第二(四)項所述）
    ，應由本院將原判決此部分除判決確定部分外廢棄（即上訴
    人好讀公司、晨星公司、陳銘民、陳銘華連帶給付超過79,5
    25元本息部分《572,405-492,880=79,525》，以及命上訴人
    知己公司給付超過27,255元本息部分《1,845,698-1,818,39
    0=27,255》），並改判如主文第二項所示。至於上開應准許
    部分，原審判命上訴人給付，並為假執行之宣告，核無違誤
    ，上訴人其餘上訴、附帶上訴人之附帶上訴及擴張之訴，就
    此部分指摘原判決此部分不當，求予廢棄，為無理由，應駁
    回該部分上訴、附帶上訴及擴張之訴。
七、至兩造其餘之攻擊或防禦方法，及未經援用之證據，經本院
    斟酌後，認為均不足以影響本判決之結果，自無逐一詳予論
    駁之必要，併此敘明。
據上論結，本件上訴為一部有理由，一部無理由，附帶上訴及擴
張之訴為無理由，依民事訴訟法第450條、第449條第1項、第78
條、第79條、第85條第2項，判決如主文。
中　　華　　民　　國　　100　 年　　4　　 月　　14　　日
                    智慧財產法院第二庭
                          審判長法  官　陳忠行
                                法  官　曾啟謀
                                法  官　蔡惠如
以上正本係照原本作成。
如不服本判決，應於收受送達後20日內向本院提出上訴書狀，其
未表明上訴理由者，應於提出上訴後20日內向本院補提理由書狀
（均須按他造當事人之人數附繕本）上訴時應提出委任律師或具
有律師資格之人之委任狀；委任有律師資格者，另應附具律師資
格證書及釋明委任人與受任人有民事訴訟法第466 條之1 第1 項
但書或第2 項（詳附註）所定關係之釋明文書影本。如委任律師
提起上訴者，應一併繳納上訴審裁判費。
中　　華　　民　　國　　100　 年　　4　　 月　　14　　日
                                書記官  林佳蘋
附註：
民事訴訟法第466條之1（第1項、第2項）：
對於第二審判決上訴，上訴人應委任律師為訴訟代理人。但上訴
人或其他法定代理人具有律師資格者，不在此限。
上訴人之配偶、三親等內之血親、二親等內之姻親，或上訴人為
法人、中央或地方機關時，其所屬專任人員具有律師資格並經法
院認為適當者，亦得為第三審訴訟代理人。